【裁判字號】    89,裁,1726
【裁判日期】    891221
【裁判案由】    聲請停止執行
【裁判全文】
最  高  行  政  法  院  裁  定                  八十九年度裁字第一七二六號
    聲  請  人  萬寶紡織股份有限公司
    代  表  人  甲○○
    訴訟代理人  林秋琴律師
                陳彥希律師
                包國祥律師
右聲請人因聲請停止執行事件，對本院中華民國八十九年八月三十一日八十九年裁字
第○一一一七號裁定，聲請再審。本院裁定如左︰
    主  文
再審之聲請駁回。
再審訴訟費用由聲請人負擔。
    理  由
按當事人對於本院所為之裁定聲請再審，必須原裁定具有行政訴訟法第二百七十三條
第一項所列各款情形之一者，始得為之。而該條項第一款所謂適用法規顯有錯誤者，
係指原裁定所適用之法規與該案應適用之現行法規相違背，或與解釋、判例有所牴觸
者而言，至於法律上見解之歧異，聲請人對之縱有爭執，亦難謂適用法規錯誤，而據
為再審之理由。本件聲請人於原高等行政法院主張：台北市政府於八十九年六月二十
九日作成（八九）府工公字第0000000000號於八十九年六月三十日下午二
時拆除台北市○○區○○段三小段七八六－一地號等土地上聲請人所有之廠房、農作
物等地上物之處分，因台北市政府已開始進行拆除作業，並諭令將於同年七月十日進
行辦公室及廠房等重要設備之拆除，本案關係聲請人受憲法保障之財產權及近百名員
工之工作，事甚急迫，倘任由違法之原處分續為執行，聲請人所受損害必將難以回復
，爰請求裁定停止原處分之執行云云。經原高等行政法院認其聲請尚符合行政訴訟法
第一百十六條第三項前段之規定，裁定命「相對人（台北市政府）中華民國八十九年
六月二十九日（八九）府工公字第0000000000號拆除處分，於該處分行政
爭訟確定前，停止執行。」，嗣台北市政府提起抗告，經本院八十九年度裁字第一一
一七號裁定將「原裁定（即台北高等行政法院八十九年度停字第一號裁定）廢棄。相
對人（即本件聲請人）在原行政法院之聲請駁回。」在案。聲請人又以本院原裁定（
即八十九年度裁字第一一一七號裁定）具有行政訴訟法第二百七十三條第一項第一款
規定事由聲請再審。經核本院原裁定廢棄原高等行政法院裁定所持之理由略謂：「按
『於行政訴訟起訴前，如原處分或決定之執行將發生難於回復之損害，且有急迫情事
者，行政法院亦得依受處分人或訴願人之聲請，裁定停止執行。但於公益有重大影響
者，不在此限。』為行政訴訟法第一百十六條第三項所明定。上開規定之立法目的，
乃因行政機關之處分或決定，在依法撤銷或變更前，具有執行力，原則上不因提起行
政訴訟而停止執行。惟於行政訴訟起訴前，如原處分或決定之執行將發生難於回復之
損害，且有急迫情事者，自應賦與行政法院依受處分人或訴願人之聲請，裁定停止執
行，俾兼顧受處分人或訴願人之利益。而所謂原處分或決定之執行，乃指行政處分之
執行而言。所謂行政處分，係指行政機關就公法上具體事件所為之決定或其他公權力
措施而對外直接發生法律效果之單方行政行為，觀諸訴願法第三條第一項規定甚明。
行政訴訟法第一百十六條第三項既明定於行政訴訟起訴前，行政法院亦得依受處分人
或訴願人之聲請，裁定停止執行，自需對於具有執行力之行政處分，即得作為行政爭
訟標的者，受處分人或訴願人方得聲請行政法院裁定停止執行。倘無具有執行力之行
政處分存在或對於不得為爭訟標的之非行政處分聲請裁定停止執行，即與上開規定停
止執行之要件不符。經查抗告人（即台北市政府，以下同）為興辦台北市士林區二十
一號公園擴建工程，申請徵收坐落士林區○○段○○段七八六－一地號等土地之土地
改良物乙案，業經內政部八十九年二月二日台八九內地字第八九○三一八六號函准予
徵收，復經抗告人以八十九年三月二十一日府地四字第八九○一七五五三○○號公告
徵收，於公告期滿後，抗告人並以八十九年四月二十四日府地四字第八九○二八八七
五○○、八九○二八八七五○一、八九○二八八七五○二號函，通知權利人等訂於八
十九年四月二十七日起至二十八日止辦理發放補償費手續，因相對人（即本案聲請人
，以下同）逾期未領，抗告人乃於八十九年五月九日依土地徵收條例第二十六條第一
項規定將補償費存入『台北市土地徵收補償費保管專戶』，有上開函、徵收公告及台
北市政府保管書附卷足憑。抗告人隨於八十九年六月二十九日（八九）府工公字八九
○三三一六三○○號函通知相對人略以：『主旨：有關貴公司．．．陳情士林二十一
號公園擴建工程用地．．．拆遷補償作業案，．．．。說明：一、．．．二、為美化
市容景觀及提高生活環境品質，本府工務局公園處訂於八十九年六月三十日（星期五
）下午二時許拆除本公園用地內貴管廠房、農作物等地上物，逾期機器設備等物品如
未搬遷，致有財物損失，不另賠償。』亦有該函附卷可稽。而按土地徵收條例第二十
一條第一項規定，被徵收土地或土地改良物之所有權人，對於其土地或土地改良物之
權利義務，於應受之補償費發給完竣時終止。同條例第二十二條第三項規定，直轄巿
或縣（巿）主管機關依同條例第二十條規定發給補償費完竣後，其公告徵收處分之執
行，不因被徵收土地權利關係人依前二項規定提出異議或提起行政救濟而停止。上開
函顯係抗告人為實現前述土地改良物公告徵收處分之接續執行行為，亦即抗告人係本
於被徵收之廠房、農作物等地上物所有權人之地位將於一定期間內進行拆除地上物之
事實通知相對人，不得認為係對相對人發生法律效果之另一行政處分，該函自非行政
訴訟法第一百十六條第三項所定得聲請裁定停止執行之原處分或決定。原行政法院未
察及此，遽為抗告人八十九年六月二十九日（八九）府工公字0000000000
號拆除處分，於該處分行政爭訟確定前，停止執行之裁定，其適用法律不無違誤。次
按受行政執行命令之義務人或利害關係人，除該據以執行之行政處分已依法撤銷或變
更者外，對執行命令、執行方法、應遵守之程序或其他侵害利益之情事，僅得於執行
程序終結前，向執行機關聲明異議（新制定公布之行政執行法第九條參照）。抗告人
之上開函係將公告徵收處分之接續執行行為通知相對人，既非另一行政處分，已如前
述，則相對人對執行拆除地上物所應遵守之程序有所陳述或主張，自無提起行政爭訟
之餘地。相對人對於上開不得作為行政爭訟標的之非行政處分，聲請裁定停止執行，
即與行政訴訟法第一百十六條第三項所定聲請停止執行之要件不符，從而相對人在原
行政法院之聲請，自不應准許。抗告論旨，執此指摘原裁定不當，求予廢棄，非無理
由，應由本院廢棄原裁定並自為裁定，駁回相對人在原行政法院之聲請。」云云。本
院原裁定依據上述理由，將原高等行政法院之裁定廢棄，並駁回本件聲請人在原高等
行政法院之聲請，其所適用之法規與該案應適用之現行法規並不相違背，亦無與解釋
、判例牴觸之情形。至於聲請人所舉司法院釋字第四二三號解釋，及本院六十二年裁
字第四十一號判例，與本件案情不同，自不得援引作為本件有利之認定。本院原裁定
依原高等行政法院調查事實之結果，認台北市政府八十九年六月二十九日（八九）府
工公字第0000000000號通知函並非行政處分，而係為實現公告徵收處分之
接續執行行為，亦即將於一定期間內進行拆除地上物之事實通知聲請人，不得認為係
對聲請人發生法律效果之另一行政處分，核係本院依確信之見解，所表示之意見，聲
請人對此縱有爭執，核屬法律見解之歧異問題，並非本院原裁定適用法規顯有錯誤，
而得據為再審之事由。是聲請人聲請再審，難謂有再審理由，應予駁回。
據上論結，本件再審之聲請為無理由，爰依行政訴訟法施行法第二條、行政訴訟法第
二百八十三條、第二百七十八條第二項、民事訴訟法第九十五條、第七十八條，裁定
如主文。
中    華    民    國     八十九      年     十二     月     二十一      日
                    最 高 行 政 法 院  第 三 庭
                                審 判 長 法  官      徐  樹  海
                                         法  官      吳  錦  龍
                                         法  官      黃  合  文
                                         法  官      鄭  淑  貞
                                         法  官      林  家  惠
右  正  本  證  明  與  原  本  無  異
                                         法院書記官  王  福  瀛
中    華    民    國     八十九      年     十二     月     二十二      日


司法院資訊處製作；財團法人民間司法改革基金會備份。
